【裁判字號】    91,訴,2516
【裁判日期】    920530
【裁判案由】    違反槍砲彈藥刀械管制條例
【裁判全文】
臺灣高雄地方法院刑事判決                      九十一年度訴字第二五一六號
    公  訴  人  臺灣高雄地方法院檢察署檢察官
    被      告  乙○○
    指定辯護人  本院公設辯護人戊○○
右列被告因違反槍砲彈藥刀械管制條例案件，經檢察官提起公訴（九十一年度偵字第
一一一三九號），本院判決如左：
    主  文
乙○○未經許可，寄藏其他可發射子彈具有殺傷力之玩具手槍，處有期徒刑陸月，併
科罰金新台幣貳萬元，罰金如易服勞役，以新台幣玖佰元即銀元參佰元折算壹日。扣
案之仿ＧＬＯＣＫ廠拾柒型半自動手槍製造之玩具手槍壹枝（槍枝管制編號：000
0000000號）、子彈拾伍顆及彈匣壹個，均沒收。
    事  實
一、乙○○明知具有殺傷力之改造玩具手槍、制式子彈為管制物品，非經中央主管機
    關許可，不得受寄而持有之，竟未經許可，於民國九十年三月間之某日，在高雄
    市○○區○○路九一巷二二號住處內，受舅舅『陳聰霖』（已於九十年八月十三
    日去世）之委託，代為保管『陳聰霖』藏置於前開住處房間內之可發射子彈且具
    有殺傷力之仿ＧＬＯＣＫ廠十七型半自動手槍製造之玩具手槍換裝土造金屬槍管
    而成之改造手槍一枝（槍枝管制編號：0000000000號）、彈匣一個及
    具殺傷力之口徑九ｍｍ之制式子彈十五顆等物。又於九十一年五月二十六日十九
    時許，乙○○復利用幫助友人呼祥英（不知情）幫運雜物之機會，乃先自上開住
    處房間內取出前揭槍、彈，並將之藏置於呼祥英所承租、位於高雄市新興區○○○路八十三巷四號倉庫內之雜貨堆內。嗣於九十一年五月二十七日十七時三十分
    許，乙○○因另涉嫌違反毒品危害防制條例案件（另經公訴人為不起訴處分），
    在高雄市前金區○○○路一六○號『金皇后旅館』八一五號房內，為警查獲，經
    訊問後，乙○○於犯罪未發覺前，主動供出槍、彈所在，並帶同警方前往上開倉
    庫內，取出而扣得上開手槍一枝、子彈十五顆及彈匣一個。
二、案經高雄市政府警察局三民第二分局報告臺灣高雄地方法院檢察署檢察官偵查起
    訴。
    理  由
一、右揭犯罪事實，業據被告乙○○坦白承認。而扣案之槍、彈經送內政部警政署刑
    事警察局鑑定結果：(1)送鑑澳（奧）地利製九○手槍一枝（槍枝管制編號：00
    00000000號、含彈匣），認係仿ＧＬＯＣＫ廠十七型半自動手槍製造之
    玩具手槍（滑套為金屬材質，槍身為塑膠材質）換裝土造金屬槍管而成之改造手
    槍，機械性能良好，可擊發適用子彈，認具殺傷力；(2)送鑑子彈十五顆，認均係
    口徑九ｍｍ之制式子彈，均具殺傷力，有內政部警政署刑事警察局九十一年六月
    二十五日刑鑑字第○九一○一四九三七一號鑑驗通知書附偵查卷可參。準此，因
    被告自白顯與事實相符，是本件事證明確，被告犯行堪以認定。
二、論罪科刑部分：
  (一)核被告所為，係違反槍砲彈藥刀械管制條例第十一條第四項之未經許可寄藏其他
    可發射子彈之改造手槍罪（因該手槍係改造玩具手槍，並非制式手槍，是公訴人
    認被告係犯該條例第七條第四項之罪，容有誤會，惟基本事實同一，起訴法條應
    予變更）、及同法第十二條第四項之未經許可寄藏子彈罪（被告持有制式子彈之
    事實，業已記載於起訴書犯罪事實欄內，惟漏載起訴法條，仍應發生起訴之效力
    ）。又槍砲彈藥刀械管制條例所謂之『寄藏』，係指受他人之委託代為保管，其
    保管之本身所為之『持有』，既係『寄藏』之當然結果，法律上自宜僅就『寄藏
    』行為為包括之評價，不應另就『持有』予以論罪。另被告以一行為同時寄藏改
    造手槍及子彈，為一行為觸犯構成要件不相同之罪名，為想像競合犯，應依刑法
    第五十五條之規定，從一重之未經許可寄藏其他可發射子彈之改造手槍罪論處。
  (二)自首部分：
  按刑法第六十二條之所謂發覺，係指有偵查犯罪職權之公務員已知悉犯罪事實與
    犯罪之人而言，而所謂知悉，固不以確知其為犯罪之人為必要，但必其犯罪事實
    ，確實存在，且為該管公務員所確知，始屬相當。如犯罪事實並不存在而懷疑其
    已發生，或雖已發生，而為該管公務員所不知，僅係推測其已發生而與事實巧合
    ，均與已發覺之情形有別，最高法院七十五年度臺上字第一六三四號判例意旨參
    照。
  證人即高雄市政府警察局三民第二分局警員丙○○固於本院證稱：被告因販毒被
    查獲前，透過檢舉人甲○○、丁○○檢舉，警方已知悉被告持有槍、彈之事實等
    語（詳本院九十一年十月二十一日審判筆錄、九十一年十二月十六日審判筆錄）
    ，並提出檢舉人基本資料為證。惟證人甲○○於本院證稱：伊未檢舉槍枝之事，
    亦未見過該槍枝，不知警員為何如此陳述等語（詳本院九十一年十一月十一日審
    判筆錄）；而證人丁○○則於本院證稱：除在高雄看守所見過被告外，伊不認識
    被告，亦未見被告持有槍枝等語（詳本院九十二年五月二十三日審判筆錄）。職
    此之故，因警員丙○○就槍、彈部分，並未製作檢舉筆錄（詳九十一年七月四日
    檢察官訊問筆錄）；且於開導被告交出槍、彈時，復未錄音存證（詳本院九十一
    年十月二十一日審判筆錄第五頁），在證人丁○○、甲○○均否認檢舉被告持有
    槍枝下，本院認被告遭查獲前，並無證據證明警方已知悉被告持有槍、彈之事實
    ，證人丙○○所證，尚難為被告不利之認定。是被告辯稱：本件係依主動交出槍
    、彈，應符合自首要件等語，應可採信。從而，被告自首犯行，並報繳槍、彈，
    應依槍砲彈藥刀械管制條例第十八條第一項前段之規定，減輕其刑。
  (三)爰審酌槍砲、彈藥均屬高度危險之物品，非經主管機關許可不得擅自持有，以維
    社會大眾安全；被告無故寄藏持有槍彈後，未及時繳交治安機關，致影響社會治
    安，惟鑑於其犯後尚能坦承犯行，深具悔意，犯罪後態度良好，且主動繳出槍、
    彈等一切情狀，量處如主文所示之刑，並就罰金部分諭知罰金易服勞役之折算標
    準。至扣案如事實欄所示之改造玩具手槍一枝（槍枝管制編號：0000000
  000號）、子彈十五顆及彈匣一個，確係槍砲彈藥刀械管制條例第四條第一項
    第一款、第二款及第二項所定之槍砲、彈藥及其主要零組件，均屬違禁物，爰均
    應依刑法第三十八條第一項第一款宣告沒收。
據上論斷，應依刑事訴訟法第二百九十九條第一項前段、第三百條，槍砲彈藥刀械管
制條例第十一條第四項、第十二條第四項、第十八條第一項前段，刑法第十一條前段
、第五十五條、第四十二條第二項、第三十八條第一項第一款，罰金罰鍰提高標準條
例第二條，現行法規所定貨幣單位折算新台幣條例第二條，判決如主文。
中      華      民      國    九十二    年      五      月     三十     日
                                  臺灣高雄地方法院刑事第一庭
                                      法  官  方  百  正
右正本證明與原本無異。
如不服本判決，應於判決送達後十日內，向本院提出上訴狀。
                                      書記官  張  金  蘭
中    華    民    國      九十二      年      五      月      三十      日
附錄本案論罪科刑法條全文：
槍砲彈藥刀械管制條例第十一條第四項：
未經許可，持有、寄藏或意圖販賣而陳列第一項所列槍砲、彈藥者，處一年以上七年
以下有期徒刑，併科新台幣七百萬元以下罰金。
槍砲彈藥刀械管制條例第十二條第四項：
未經許可，持有、寄藏或意圖販賣而陳列子彈者，處五年以下有期徒刑，併科新台幣
三百萬元以下罰金。


司法院資訊處製作；財團法人民間司法改革基金會備份。
